臺灣臺南地方法院民事判決
110年度訴字第358號
原      告  李明璋  

被      告  李修暭  


訴訟代理人  李涵如  
上列當事人間請求返還借款事件，本院於民國110年5月6日言詞
辯論終結，判決如下：
    主      文
被告應給付原告新臺幣72萬元，及自民國110年3月3日起至清償
日止，按年利率百分之五計算之利息。
原告其餘之訴駁回。
訴訟費用新臺幣7,820元由被告負擔。
    事實及理由
一、原告主張：
（一）被告向原告借用下列款項：109年5月19日借新台幣（下同
      ）10萬元、10萬元，109年5月28日借款8萬元，109年6月4
      日借款8萬元，109年6月10日借10萬元、10萬元，109年6
      月15日借款16萬元，以上共72萬元。
（二）被告因需要現金周轉前曾向告借款，前次借款在109年4月
      15日結清，後再於109年5月、6月間以經做柚子買賣需要
      現金周轉為由向原告借款，原告因經營瓦斯生意，家中常
      有現金，即將家中現金借給被告，被告並簽發借據及本票
      交付原告，約定賣完柚子後就還錢給原告。惟同年8月間
      ，被告賣完柚子後仍未將清償借款，乃依消費借貸的法律
      關係提起本件訴訟。
（三）聲明：被告應給付原告72萬元，及自110年1月22日起至清
      償日止，按年利率百分之五計算之利息。
二、被告答辯：
（一）原告提出之借據、本票確實是被告簽名，惟原告稱被告在
      109年5月、6月陸續向其借款，如果前筆借款未結清，原
      告怎麼可能再次借款給被告？否認被告有收到借款，原告
      請求返還借款並無理由。
（二）聲明：請求判決駁回原告之訴。　　　　　　　　
三、得心證之理由：
（一）按稱消費借貸者，謂當事人一方移轉金錢或其他代替物之
      所有權於他方，而約定他方以種類、品質、數量相同之物
      返還之契約。當事人之一方對他方負金錢或其他代替物之
      給付義務而約定以之作為消費借貸之標的者，亦成立消費
      借貸。民法第474條定有明文。又按私文書經本人或其代
      理人簽名、蓋章或按印或有法院或公證人之認證，推定為
      真正，民事訴訟法第358條亦規定甚明。
（二）原告主張被告於109年5月19日借10萬元、10萬元，109年5
      月28日借款8萬元，109年6月4日借款8萬元，109年6月10
      日借款10萬元、10萬元，109年6月15日借款16萬元共72萬
      元等情，業據提出借據、本票各七紙為據。被告雖不爭執
      借據、本票之真正，惟抗辯稱沒有收到借款云云，查原告
      提出被告109年5月19日簽名之借據載明：「本人李修暭茲
      向借款新台幣壹拾萬元整，並已於簽立此據當場以現金如
      數交付借款人親自收訖無誤。…借款人李修暭…並簽發本票
      號碼WG0000000號、面額100,000元給予借貸人，擔保借款
      人於還款日到期，返還借貸。中華民國109年5月19日。」
      等語，另有被告簽發之票號WG0000000號本票在卷，發票
      日為109年5月19日、票面金額為100,000元，核與前述借
      據內容相符，原告已如數交付100,000元予被告甚明。其
      餘六筆借款，除借款金額日期及數額不同，其餘內容均屬
      相同，有借據及本票在卷可稽，原告主張已交付借款應可
      採信。雖被告辯稱，如果被告前筆債務未清償，原告怎麼
      可能陸續借款云云。惟被告係以經營柚子買賣為由向原告
      借款，原本即預定在出售柚子後，在109年8月以後清償借
      款，則在出售柚子之前，被告為柚子買賣周轉需要而陸續
      借款，並無違背常情之處，反而，被告向原告借款，如果
      未收到款項，豈可能一再簽寫已受領款項之借據及本票交
      付原告，被告之抗辯並無足採。原告主張兩造間有72萬元
      之消費借貸契約，原告已交付款項予被告應可採信。
（三）按借用人應於約定期限內，返還與借用物種類、品質、數
      量相同之物，未定返還期限者，借用人得隨時返還，貸與
      人亦得定一個月以上之相當期限，催告返還，民法第478
      條定有明文。本件兩造間之借款雖泛稱在被告出售柚子後
      清償，然未約定具體清償期，應屬未定返還期限。是原告
      聲請核發支付命令，本院109年度司促字第33065號支付命
      令及原告聲請狀繕本送達被告作為催告返還，而上開支付
      命令及聲請狀繕本係於110年2月2日送達被告，已逾一個
      月，依首揭法條，被告應負返還借款之義務，是原告請求
      被告返還72萬元借款，洵屬有據。又原告另請求被告給付
      法定遲延利息，經查，原告雖主張前曾以存證信函催告被
      告應於110年1月21日清償，然未提出被告已收受之證明，
      尚難憑採。惟前揭支付命令及聲請狀繕本已於110年2月2
      日送達生效，是自該日起算一個月，至110年3月2日滿一
      個月，被告應於110年3月3日還款，則自110年3月3日起被
      告未還款即負遲延責任，是原告請求自支付命令送達被告
      一個月後之翌日即110年3月3日起至清償日止，按週年利
      率5％計算之法定遲延利息，於法有據，應予准許，逾此部
      分之遲延利息即屬無據，應予駁回。
五、結論，原告依據民法第474條、第478條消費借貸之法律關係
    ，請求被告給付72萬元，及自110年3月3日起至清償日止，
    按週年利率5％計算之利息，為有理由，應予准許，逾此部分
    即屬無據，應予駁回。
六、本件事證已臻明確，兩造其餘攻擊、防禦方法及所提之證據
    ，經本院審酌後認對判決結果不生影響，爰不一一論述。
七、末按各當事人一部勝訴、一部敗訴者，其訴訟費用，由法院
    酌量情形，命兩造以比例分擔或命一造負擔，或命兩造各自
    負擔其支出之訴訟費用；法院為終局判決時，應依職權為訴
    訟費用之裁判，民事訴訟法第79條、第87條第1項分別定有
    明文。查本件原告之請求，固為一部有理由、一部為無理由
    ，然本件原告僅就請求遲延利息部分敗訴，原告敗訴部分不
    影響訴訟標的價額計算，是本件訴訟費用即裁判費7,820元
    仍應由被告負擔為宜，爰確定本件訴訟費用之負擔如主文第
    3項所示。
八、據上論結，本件原告之訴一部為有理由，一部為無理由，依
    民事訴訟法第79條、第87條第1項，判決如主文。
中　　華　　民　　國　　110 　年　　5 　　月　　20　　日
                  民事第一庭    法    官　張麗娟
以上正本係照原本作成。
如對本判決上訴，須於判決送達後20日內向本院提出上訴狀。
如委任律師提起上訴者，應一併繳納上訴審裁判費。
中　　華　　民　　國　　110 　年　　5 　　月　　20　　日
                                書 記 官  高培馨